臺灣高等法院高雄分院刑事判決
110年度交上訴字第82號
上  訴  人  
即  被  告  吳鴻材



選任辯護人  孫志鴻律師
上列上訴人因公共危險等案件，不服臺灣高雄地方法院110年度
交訴字第16號，中華民國110年8月23日第一審判決（起訴案號：
臺灣高雄地方檢察署109年度偵字第15254號），提起上訴，本院
判決如下：
    主  文
原判決撤銷。
吳鴻材犯過失傷害罪，處有期徒刑貳月，如易科罰金，以新臺幣
壹仟元折算壹日；又犯肇事致人傷害逃逸罪，處有期徒刑陸月，
如易科罰金，以新臺幣壹仟元折算壹日。應執行有期徒刑柒月，
如易科罰金，以新臺幣壹仟元折算壹日。
    事  實
一、吳鴻材於民國109年6月16日7時51分許，駕駛車牌號碼00-00
    00號自用小客車沿高雄市前金區中山二路由北往南方向之外
    側快車道行駛，行經中山二路與五福三路口時，本應注意車
    前狀況及兩車並行之間隔，並隨時採取必要之安全措施，而
    當時天候晴、日間自然光線、柏油路面乾燥、無缺陷及障礙
    物、視距良好，並無不能注意之情事。適林湘婷駕駛車牌號
    碼000-000號普通重型機車搭載女兒沿同方向之慢車道行駛
    在吳鴻材上開車輛之右前車頭處，吳鴻材竟疏未注意車前狀
    況，亦未與林湘婷駕駛之機車保持可以安全併行、超越之間
    隔，即貿然自林湘婷之左後方貼近趕上，並在試圖超越時，
    不慎擦撞林湘婷駕駛之機車，致林湘婷當場人車倒地受有頭
    部外傷併顱內出血、面部、左上肢、左下肢挫擦傷之傷害（
    女兒未成傷）。詎吳鴻材於肇事後，雖知林湘婷於遭受該等
    程度之撞擊而摔倒在地，身體必將受有傷害，竟仍基於肇事
    逃逸之犯意，未採取救護或其他必要措施，亦未向警察機關
    報告，即駕車逃逸，嗣為警循線查獲而得悉上情。
二、案經林湘婷訴由高雄市政府警察局新興分局報告臺灣高雄地
    方檢察署檢察官偵查起訴。
    理  由
壹、程序部分：
　　按被告以外之人於審判外之陳述，雖不符刑事訴訟法第159
    條之1至之4等4條之規定，而經當事人於審判程序同意作為
    證據，法院審酌該言詞陳述或書面陳述作成時之情況，認為
    適當者，亦得為證據，同法第159條之5第1項定有明文。本
    判決所引用之證據資料屬於被告以外之人於審判外之言詞、
    書面陳述，查無符合同法第159條之1至之4之情形，並基於
    當事人進行主義中之處分主義，藉由當事人等同意之訴訟行
    為，與法院之介入審查其適當性要件，將原不得為證據之傳
    聞證據，賦予其證據能力。查本案認定事實所引用之卷內被
    告以外之人於審判外之陳述，業據檢察官、上訴人即被告吳
    鴻材（下稱被告）及其辯護人於本院審理時同意有證據能力
    （見本院卷第103頁），且本院審酌上開證據作成時之情況
    ，尚無不當取供或違反自由意志而陳述等情形，並均與本案
    待證事實具有重要關聯性，認為以之作為本案之證據應屬適
    當，自均具有證據能力，而得採為認定被告犯罪事實之證據
    。
貳、實體部分：
一、上開犯罪事實，業據被告於本院審理時自白承認（見本院卷
    第105頁），核與證人即被害人林湘婷於警詢、偵查及原審
    審理時所為證述相符，復有車輛詳細資料報表（車牌號碼：
    00-0000、車主：吳鴻材）、高雄市立大同醫院（委託財團
    法人私立高雄醫學大學附設中和紀念醫院經營）109年6月24
    日診斷證明書、道路交通事故現場及手繪圖、道路交通事故
    調查報告表㈠、道路交通事故調查報告表㈡-1、高雄市政府警
    察局新興分局監視器畫面擷取圖（中山一路、中山二路、五
    福三路、四維四路）、ZR-3026號車牌資料截圖、高雄市政
    府警察局道路交通事故照片相片黏貼紀錄表（現場蒐證及車
    損圖）、臺灣高雄地方檢察署檢察官109年8月13日勘驗筆錄
    各1份、五福三路及中山一路路口監視器錄影光碟1片、公路
    監理電子閘門證號查詢汽、機車駕駛人表各1 份（吳鴻材、
    林湘婷）、原審110年4月20日準備程序、同年8月11日審判
    程序之勘驗筆錄各1份、Google街景照片3張、五福三路（西
    往東）監視器畫面連續截圖1份附卷可憑。另查：
  ㈠按汽車行駛時，駕駛人應注意車前狀況及兩車並行之間隔，
    並隨時採取必要之安全措施，道路交通安全規則第94條第3
    項前段定有明文。依據被告自白及上開補強證據，可認被告
    違反上述道路交通安全往來之法定義務，應注意、能注意、
    不注意而有過失，致被害人受有傷害。又被告明知其已與被
    害人之機車發生擦撞，且依當時兩車之撞擊情況，亦應有預
    見當時駕駛機車，除安全帽外，身軀無其他保護之被害人勢
    必遭受一定程度之傷害，仍未停留在現場處理，直接駕車離
    去，則其行為自亦該當過失肇事致人受傷而逃逸之主、客觀
    不法構成要件甚明。
  ㈡至檢察官起訴書雖認被告就本案車禍事故之發生，另有道路
    交通安全規則第101條第1項第5款後段所定，超車時未注意
    超越時應顯示左方向燈並於前車左側保持半公尺以上之間隔
    超過之過失，惟所謂汽車「超車」，係指在同一車道上行駛
    之前後車輛，後車變更行進路線，由前車之側方通過而超前
    後，再駛入原行車道內並繼續行駛之駕駛行為，而與本案被
    告係駕車與被害人機車並行之情形有異，是檢察官就此部分
    尚容有誤會；另被告聲請交通事故鑑定部分（見本院卷第11
    頁），業於本院審理時捨棄聲請（見本院卷第103頁），附
    此敘明。
　㈢綜上，本案事證明確，被告上開犯行堪以認定，應依法論罪
    科刑。
二、論罪：
　㈠查被告行為後，刑法第185條之4規定於110年5月28日修正公
    布，並自同年月30日生效施行。修正前刑法第185條之4 規
    定：「駕駛動力交通工具肇事，致人死傷而逃逸者，處1年
    以上7年以下有期徒刑。」；修正後則規定：「駕駛動力交
    通工具發生交通事故，致人傷害而逃逸者，處6月以上5年以
    下有期徒刑；致人於死或重傷而逃逸者，處1年以上7年以下
    有期徒刑（第1項）。犯前項之罪，駕駛人於發生交通事故
    致人死傷係無過失者，減輕或免除其刑（第2項）。」，經
    比較新舊法之結果，修正後刑法第185 條之4第1項前段規定
    之法定刑為「6月以上5年以下有期徒刑」，顯較被告行為時
    刑法第185條之4規定之法定刑「1年以上7年以下有期徒刑」
    較有利於被告，依刑法第2條第1項但書規定，適用修正後刑
    法第185條之4第1項前段之規定處斷。
  ㈡核被告所為，分別係犯刑法第284條前段之過失傷害罪，及修
    正後同法第185條之4第1項前段之肇事致人傷害逃逸罪。又
    本案車禍事故係因被告之過失行為所致，已如前述，是被告
    並無修正後同法第185條之4第2項減免其刑規定之適用。被
    告所犯上開2罪間，犯意各別，行為互殊，應予分論併罰。
三、撤銷改判之理由：
　㈠原審予以論罪科刑，固非無見，惟查：被告於本院審理時已
    自白犯行，並與被害人以新臺幣30萬元達成調解且全數履行
    完畢，被害人願意宥恕被告並請求給予被告從輕量刑或緩刑
    之宣告，有調解筆錄正本及匯款憑證影本各1份在卷可憑（
    見本院卷第67至68、115頁），本案量刑審酌事項關於被告
    坦承或否認、犯後態度及有無對被害人賠償和解等量刑因子
    已有差異，且上開量刑因子之變動係屬對被告有利之事項，
    原審就此未及審酌，容有未洽。被告執此上訴，為有理由，
    自應由本院將原判決撤銷改判。
　㈡爰審酌被告駕車上路，本應注意交通安全，並遵循交通安全
    規則謹慎駕駛，惟其僅為圖一時之快，在未詳加注意車前狀
    況，且未與並行車輛保持安全距離之情形下，即貿然駕車緊
    貼被害人之機車並行，並在試圖超越被害人機車時，與被害
    人機車發生擦撞，致被害人因此受有頭部外傷併顱內出血、
    面部、左上肢、左下肢挫擦傷等程度非輕之傷害；又被告於
    交通顛峰時刻，在市區主要道路肇事後，未停留在現場為任
    何救護被害人或通報警方、救護車之動作，反徒留被害人於
    車水馬龍之中而逃逸，幸因其他用路人即時救助，始未發生
    進一步之損害；另審酌被告雖於偵查及原審審理時否認犯行
    ，但於本院審理時已能坦承犯罪並與被害人達成調解賠償，
    業如前述，可認已有真切反省或悛悔之心，於本院審理時態
    度可認良好；末考量被告現年55歲，於本院言詞辯論終結前
    犯有不能安全駕駛致交通危險罪，而受有期徒刑4月之宣告
    ，有臺灣高等法院被告前案紀錄表1份足參（見本院卷第35
    頁），依刑法第74條第1項規定已無從為緩刑宣告，然素行
    尚可，及其於本院審理中自陳之大專畢業、現擔任海巡署隊
    員、已婚、有一名就讀國中一名就讀國小之子女（見本院卷
    第109頁）等教育程度、工作、家庭與生活狀況等一切情狀
    ，分別量處如主文第二項所示之刑，並均諭知易科罰金之折
    算標準。末按定應執行刑乃對犯罪行為人本身及所犯各罪之
    總檢視，除應考量行為人所犯數罪反應出之人格特性，並應
    權衡審酌行為人之責任與整體刑法目的及相關刑事政策。審
    酌被告所犯上開2罪之類型均為危害道路交通安全之罪，2罪
    間隔時間甚短，及被告整體犯行之應罰適當性，爰定被告之
    應執行刑如主文第二項後段所示，並諭知易科罰金之折算標
    準。
據上論斷，應依刑事訴訟法第369條第1項前段、第364條、第299
條第1項前段，判決如主文。
本案經檢察官丁亦慧提起公訴，檢察官劉宗慶到庭執行職務。
中　　華　　民　　國　　111 　年　　1　　月　　12 　　日
                  刑事第七庭    審判長法  官  李璧君
                                      法  官  石家禎
                                      法  官  李東柏
過失傷害部分不得上訴。
肇事逃逸部分如不服本判決應於收受本判決後20日內向本院提出
上訴書狀，其未敘述上訴理由者，並得於提起上訴後20日內向本
院補提理由書狀（均須按他造當事人之人數附繕本）「切勿逕送
上級法院」。
中　　華　　民　　國　　111 　年　　1 　　月　　12　　日
                                      書記官  王紀芸
附錄本判決論罪科刑法條：
修正後刑法第185條之4第1項前段
駕駛動力交通工具發生交通事故，致人傷害而逃逸者，處六月以
上五年以下有期徒刑。
刑法第284條前段
因過失傷害人者，處一年以下有期徒刑、拘役或十萬元以下罰金
。